臺灣高雄地方法院交通事件裁定　　　　 95年度交聲字第697號
原處分機關　高雄市政府
異　議　人　乙○○
即受處分人
上列異議人因違反道路交通管理處罰條例事件，對於高雄市政府
95年9 月19日所為之裁決（高市府交裁字第32-B00000000號），
聲明異議，本院裁定如下：
    主  文
原處分撤銷。
乙○○不罰。
    理  由
一、聲明異議意旨略以：於民國95年8 月12日上午7 時25分，異
    議人即受處分人乙○○之子駕駛車牌號碼1333-JM 號自用小
    客車行駛在高雄市○○路時，雖有「領有號牌未依規定懸掛
    」之情，然係因車牌號碼1333-JM 號自用小客車之號牌固定
    座於當日上午7 時許開啟車庫時損壞，暫時無法懸掛，所以
    將脫落之車牌放置於前擋風玻璃上，於前往維修廠途中，在
    行經高雄市○○路時被警舉發，異議人當時已立即將未懸掛
    號牌之原因說明，並非故意不加以懸掛號牌，惟仍遭高雄市
    政府警察局交通大隊警員以未依規定懸掛車牌為由，開立舉
    發違反道路交通管理事件通知單，本件裁決自難謂適法，請
    求撤銷原處分等語。
二、依據道路交通安全規則第11條第1 項第1 款規定：「汽車號
    牌懸掛位置，除原設有固定位置外，應依每車兩面，應正面
    懸掛於車輛前後端之明顯適當位置懸掛固定」。又已領有號
    牌而未懸掛或不依指定懸掛者，處汽車所有人新臺幣5,400
    元以上10,800元以下罰鍰，並禁止其行駛，號牌吊銷之，道
    路交通管理處罰條例第12條第1 項第7 款、第2 項固定有明
    文。經查，異議人之子於95年8 月12日上午7 時25分許，有
    駕駛異議人所有車牌號碼1333-JM 號自用小客車，因領有號
    牌未懸掛，遭高雄市政府警察局交通大隊警員當場舉發，而
    裁罰上開自用小客車之車主即異議人等情，為異議人所自承
    ，並經證人即警員甲○○於本院調查時證述在卷（見本院卷
    第22、23頁），復有高雄市政府警察局交通警察大隊95年9
    月13日函、高雄市政府警察局95年8 月12日高市警交字第Ｂ
    00000000號舉發違反道路交通管理事件通知單、高雄市政府
    95年9 月19日違反道路交通管理事件裁決書各1 份在卷可稽
    ，上開事實，自堪以認定。
三、惟觀之道路交通管理處罰條例第12條第1 項第7 款之立法規
    定，在86年4 月23日之前，汽車已領有號牌而未懸掛之處罰
    規定，原係規定於道路交通管理處罰條例第14條第1 款，嗣
    於86年4 月23日，始移列於道路交通管理處罰條例第12條第
    7 款（當時該條僅有1 項），立法理由為：「基於行車安全
    之考量，對於車輛『故意』不掛牌者予以加重處罰。爰將第
    1 款移列為第12條第7 款」（指第14條部分）、「原條例中
    第12、13、14、33、40條之相關規定對『惡意』未懸掛車牌
    者罰則不明確，罰鍰過輕，有違比例原則。本條增列第7 款
    」（指第12條部分）等情，有該立法理由附卷可參。準此而
    論，道路交通管理處罰條例第12條第1 項第7 款（已領有號
    牌而未懸掛或不依指定位置懸掛者）之立法目的，應係處罰
    已領有號牌而「惡意」、「故意」未懸掛號牌或不依指定位
    置懸掛甚明。又參諸汽車懸掛號牌之目的除係供行車之許可
    憑證（道路交通安全規則第8 條）外，兼有為防止違規不易
    逕行舉發及肇事不易稽查等用意。顯見道路交通管理處罰條
    例第12條第1 項第7 款之處罰範圍，應係針對惡意、故意未
    懸掛車牌，致影響行車管理，及產生違規不易逕行舉發及肇
    事不易稽查之情事。因此，縱行為人有領有號牌而未懸掛之
    情形，但如無前開情事，而有正當理由，自不應加以處罰之
    。經查：
  (一)異議人之子於當日早上駕駛車牌號碼車牌號碼1333-JM 號自
    用小客車自家中車庫出入之際，前車牌固定座不慎被車庫鐵
    捲門勾落損壞，導致前車牌固定座上固定車牌之螺絲孔破裂
    無法固定車牌等情，已據異議人陳述甚明在卷，並據異議人
    提出車牌固定座1 個及照片10幀在卷可佐（見本院卷第6至
    10頁、第26至28頁）。而觀異議人提出之車輛前車牌固定座
    及所附照片互核以觀，該車牌固定座右上方螺絲孔即可將車
    牌固定於固定座之螺絲孔確有損壞，致無法將車牌固定於車
    牌固定座上。又本件遭警舉發違規時，車牌號碼1333-JM 號
    自用小客車後面有懸掛車牌，前面車牌是放在前面擋風玻璃
    上面，且有向警員陳稱是因擦撞致車牌掉落等情，復據證人
    即當日舉發員警甲○○於本院調查中證述綦詳（詳本院卷第
    23頁），此外，異議人確實於95年8 月12日即前往勝昌汽車
    修護廠將損壞之前車牌固定座更換，花費新臺幣1,000 元等
    情，亦有修理單據1 紙在卷可稽（見本院卷第25頁），是異
    議人上開所辯：伊雖有「領有號牌未依規定懸掛」之情，然
    係因車牌號碼1333-JM 號自用小客車之號牌固定座於當日上
    午7 時許開啟車庫時損壞，暫時無法懸掛，所以將脫落之車
    牌放置於前擋風玻璃上，於前往維修廠途中，在行經高雄市
    ○○路時被警舉發，當時並已將未懸掛號牌之原因向取締警
    員說明，並非故意不加以懸掛號牌等情，自堪信為真實。
  (二)異議人所有之車牌號碼1333-JM 號自用小客車未懸掛前車牌
    之原因，既係因上開車輛之前車牌固定座損壞，致無法將車
    牌固定，而衡諸常情，一般人於車牌脫落後，尚不會通知拖
    吊車前往拖吊或通知修車保養廠人員至現場維修下，異議人
    之子自行駕車前往修車廠維修（仍有懸掛後車牌），並將上
    開車輛之前車牌置於前玻璃窗明顯之處，尚屬情理之常，而
    非不可容許。是該車雖未依規定懸掛車牌而行駛，但係因車
    牌固定座損壞無法固定車牌，而欲前往修車廠維修，尚難認
    有「惡意」或「故意」未懸掛車牌之情事，而有正當理由，
    亦不致影響行車管理，及產生違規不易逕行舉發及肇事不易
    稽查之情事，衡諸上開說明，自不應加以處罰。是原處分機
    關對異議人逕為裁罰，難認適法，異議人本件之異議，為有
    理由，自應由本院將原處分機關之處分撤銷，改諭知異議人
    不罰，以資適法。
四、據上論斷，應依道路交通案件處理辦法第20條前段，裁定如
    主文。
中　　華　　民　　國　　96　　年　　1   　月　　5 　　日
                     交通法庭 法  官  林永村
以上正本證明與原本無異。
如不服本裁定，應於收受送達後5 日內向本院提出抗告狀。
中　　華　　民　　國　　96　　年　　1 　　月　　5 　　日
　　　　　　　　　　　　　　　書記官  李祥銘
